臺灣高雄地方法院民事判決　　　　　　　94年度訴字第3092號
原　　　告　乙○○
　　　　　　甲○○
上列2人共同 何曜男律師
訴訟代理人
被　　　告　丙○○　　住高雄市苓雅區○○○路196號
上列當事人間債務人異議之訴事件，經本院於民國95年11月8 日
言詞辯論終結，判決如下：
    主  文
本院九十四年度執字第六三五二四號、九十四年度執字第六四五
○六號、九十四年度執字第六四五○七號所為之強制執行程序應
予撤銷。
訴訟費用由被告負擔。
    事  實  及  理  由
一、本件原告經合法通知，未於最後言詞辯論期日到場，核無民
    事訴訟法第386 條各款所列情形，爰依被告聲請，由其一造
    辯論而為判決。
二、原告主張：被告於民國94年11月25日向本院聲請94年度執字
    第63524 號以原告乙○○為債務人之強制執行事件，聲請執
    行時所持債務人為石東和、石薛麗花（2 人均已死亡）之台
    灣台南地方法院92年度執公字第22513 號強制執行事件所發
    債權憑證；又其於94年11月30日向本院94年度執字第63506
    號聲請以原告乙○○為債務人之強制執行事件聲請執行時所
    持債務人為石東和、石薛麗花之台灣台南地方法院92年度執
    公字第22512 號強制執行事件所發債權憑證；再於同年月日
    向本院94年度執字第63507 號聲請以原告甲○○為債務人之
    強制執行事件聲請執行時所持債務人為石東和、石薛麗花之
    台灣台南地方法院92年度執公字第22510 號強制執行事件所
    發債權憑證。均原係被告於民國80年5 月7 日聲請台灣台南
    地方法院80年度票字第1145、1138、1137號3 紙准予本票裁
    定為執行名義，聲請該院執行後因數額不足清償，由該院分
    別於85年4 月13日以八十南院武執簡字第25044 號、85年3
    月20日以八十五南院武執簡字第24356 號、同年月日以八十
    五南院武執簡字第24357 號所核發之憑證，嗣再經其於92年
    7 月8 日持向該院聲請同時以92年度執字第22513 號、92年
    度執字第22512 號、92年度執字第22510 號執行未果再行核
    發之憑證而來。被告對原債務人石東和、石薛麗花給付票款
    之追索權時效應於85年3 月20日及85年4 月13日重行起算3
    年，至多於88年3 月20日及88年4 月13日即時效完成，被告
    嗣於92年7 月8 日向台灣台南地方法院聲請執行並未讓時效
    中斷，是原告固因係原債務人石東和、石薛麗花之繼承人而
    承受上開債務，惟於被告在本院所聲請執行之程序，亦自得
    對之為時效抗辯而拒絕給付，因此依強制執行法第14條第1
    項前段之規定，提起本訴，並聲明請求：本院94年度執字第
    63524 、6450 6、64507 號強制執行事件之強制執行程序應
    予撤銷等語。
三、被告則以：被告於本院94年度執字第63524 號所執行之本票
    債權到期日為80年2 月15日，被告係於80年5 月7 日取得本
    票裁定，而於80年10月3 日聲請台灣台南地方法院80年度執
    字第2645號執行時，並未逾該本票債權3 年的時效期間，其
    於85年4 月13日、89年8 月22日向台灣台南地方法院聲請以
    85 年 度執字第25044 號、89年度執字第17295 號執行也未
    逾時效中斷的重行起算5 年期間；其於本院94年度執字第64
    506 號所執行之本票債權，到期日為80年2 月15日，被告係
    於80年5 月7 日取得本票裁定，當時並未逾該本票債時效之
    3 年期間，嗣於85年3 月20日聲請台灣台南地方法院85年度
    執字第2645號、89年8 月22日聲請89年度執字第24356 號、
    92年7 月11日聲請92年度執字第22512 號及於94年11月30日
    聲請本院94年度執字第64506 號之執行事件，亦均未逾時效
    中斷的重行起算5 年期間；其於本院94年度執字第64507 號
    所執行之本票債權，到期日為80年2 月15日，被告係於80年
    5 月7 日取得本票裁定，並未逾該本票債時效之3 年期間，
    嗣於85年3 月20日聲請台灣台南地方法院85年度執字第2435
    7 號、89年8 月22日聲請89年度執字第17293 號、92年7 月
    11日聲請92年度執字第22510 號及於94年11月30日聲請本院
    94年度執字第64507 號之執行事件，均未逾時效中斷的重行
    起算5 年期間。是原告提起本件債務人異議之訴，顯無理由
    等語，資為抗辯，並聲明：原告之訴駁回。
四、兩造爭執及不爭執之事項：
（一）不爭執事項：
   1、本院94年執字第63524 號強制執行事件前執行經過：被告
      於取得台灣台南地方法院85年5 月7 日80年度票字第1145
      號民事裁定為執行名義後，聲請該院80年執字第2645號強
      制執行事件，因執行後所得之數額不足清償債權，由台灣
      台南地方法院發給85年4 月13日八十南院武執簡字第2504
      4 號債權憑證，嗣又聲請該院89年度執字第17295 號執行
      ，因仍執行無結果，再於92年間聲請強制執行，復經該院
      以債務人現無財產可 供執行發給92年7 月11日南院鵬九
      十二執公字22513 號債權憑證，再於94年間聲請對原告乙
      ○○之財產為強制執行。
   2、本院94年執字第64506 號強制執行事件前執行經過：被告
      於取得台灣台南地方法院民國80年5 月7 日80年度票字第
      1138號民事裁定為執行名義後約5 年，於85年間聲請該院
      為強制執行，因無財產可供執行，由同院發給85年3 月20
      日八十五南院武執簡字第24356 號債權憑證，嗣再行聲請
      執行，又經該院89年度執字第17294 號執行無結果，被告
      復於92年間聲請強制執行，經該院以債務人無財產可供執
      行為由，再行發給92年7 月11日南院鵬九十二執公字2251
      2 號債權憑證，最後於94年間向本院聲請對原告乙○○之
      財產為強制執行。
   3、本院94年執字第64507 號強制執行事件前執行經過：被告
      於取得台灣台南地方法院80年5 月7 日80年度票字第1138
      號民事裁定為執行名義後約5 年，於85年聲請該院為強制
      執行，因債務人無財產可供執行，乃發給85年3 月20日八
      十五南院武執簡字第24357 號債權憑證，嗣再經該院89年
      度執字第17293 號執行後，註記執行無結果，嗣又於92年
      間聲請強制執行，仍因債務人無財產可供執行，發給92年
      7 月11日南院鵬九十二執公字22510 號債權憑證，最後於
      94年間聲請對原告甲○○之財產為強制執行。
   4、被告分別以台灣台南地方法院92年度執字第22513 號、同
      院92年度執字第22512 號債權憑證及同院92年度執字第22
      510 號等債權憑證，並以該3 紙債權憑證為執行名義，依
      繼承之法律關係向本院聲請就原告之財產強制執行，經本
      院分別以94年度執字第63524 號對原告乙○○不動產實施
      查封，並以94年度執字第64506 號對原告乙○○原任職豪
      春貿易股份有限公司實施查封薪資債權，以94年度執字第
      64507 號對原告甲○○在訴外人漢欣國際股份有限公司薪
      資債權實施查封在案。
（二）爭執事項：被告系爭3 債權之請求是否已罹於時效？
五、本院得心證之理由：
（一）按執行名義無確定判決同一之效力者，於執行名義成立前
      ，如有債權不成立或消滅或妨礙債權人請求之事由發生，
      債務人得於強制執行程序終結前提起異議之訴，強制執行
      法第14條第2 項定有明文。又按票據上之權利，對本票發
      票人，自到期日起算3 年間不行使，因時效而消滅，為票
      據法第22條所明定。而消滅時效，因開始執行行為或聲請
      強制執行與起訴有同一中斷時效之效力；時效中斷者，自
      中斷之事由終止時，重行起算。因起訴而中斷之時效，自
      受確定判決，或因其他方法訴訟終結時，重行起算。經確
      定判決或其他與確定判決有同一效力之執行名義所確定之
      請求權，其原有消滅時效期間不滿5 年者，因中斷而重行
      起算之時效期間為5 年，亦為民法第129 條第2 項第5 款
      、第137 條所明定。而經「確定判決或其他與確定判決有
      同一效力之執行名義所確定之請求權，其原有消滅時效期
      間不滿五年者，因中斷而重行起算之時效期間為五年，惟
      所謂「與確定判決有同一效力之執行名義」係指實體上爭
      執業已確定者而言，法律所以規定短期消滅時效，係以舉
      證困難為主要目的，如請求權經法院判決確定，或和解、
      調解成立者，其實體權利義務關係業已確定，不再發生舉
      證問題，為保護債權人之合法利益，以免此種債權人明知
      債務人無清償能力，仍須不斷請求強制執行或為其他中斷
      時效之行為，所以才訂定民法第137 條第3 項延長時效期
      間為5 年之規定，而本票執票人聲請法院裁定許可對發票
      人強制執行，係屬非訟事件，並無確定實體上法律關係存
      否之實質確定力，自非與確定判決有同一效力之執行名義
      ，執票人之請求權消滅時效期間，並不能因取得法院許可
      強制執行之裁定而延長為5 年，最高法院83年度台上字第
      2675號判決意旨可供參照，故依民法第137 條第3 項之反
      面解釋，此類未經確定判決或其他與確定判決有同一效力
      之執行名義所確定之請求權因中斷而重行起算之時效期間
      仍有原短期時效之適用，而不適用該5 年之重行起算時效
      期間。又聲請強制執行雖可發生中斷時效之效力，惟於該
      強制執行事件終結時，中斷之時效應重行起算，而執行法
      院依強制執行法第27條規定，於債務人無財產可供執行，
      或雖有財產經強制執行後所得數額仍不足清償債務時，發
      給債權人債權憑證，亦為執行程序終結之原因之一，其因
      開始執行而中斷之時效，即應由此重行起算。是本票執票
      人因聲請強制執行程序中斷原來的短期3 年時效，並於執
      行法院發予其債權憑證時重行起算該3 年的時效期間。
（二）原告主張本院94年度64506 、64507 號執行事件均於取得
      執行名義5 年後，始向台灣台南地方法院聲請執行，早逾
      3 年的追索權時效期間等情，為原告提出台灣台南地方法
      院債權憑證影本2 紙為證。被告亦自承其於本院94年度執
      字第64 506號所執行之本票債權，到期日為80年2 月15
      日，被告係於80年5 月7 日取得本票裁定，嗣於85年3 月
      20日始聲請台灣台南地方法院85年度執字第2645號為執行
      ，而於本院94年度執字第64507 號所執行之本票債權，到
      期日為80年2 月15日，被告係於80年5 月7 日取得本票裁
      定，嗣於85年3 月20日聲請台灣台南地方法院85年度執字
      第2435 7號為執行等語，本院並調閱台灣台南地方法院89
      年度執字第17294 號、89年度執字第17293 號、92年度執
      字第22 512號、92年度執字第22510 號卷宗核閱無訛，原
      告之主張堪認有據，是被告前開系爭執行事件的本票債權
      均於83年2 月15日即已逾時效期間而消滅，原告此部分之
      主張應足可採。
（三）原告主張本院94年度63524 號執行事件係基於被告聲請法
      院裁定許可對發票人即原債務人石東和、石薛麗花之強制
      執行，屬非訟事件，被告該債權之請求權時效雖經聲請強
      制執行程序而中斷，但中斷後之時效重行起算逾3 年後始
      再行聲請執行，其請求權亦已時效消滅等情，固為原告提
      出債權憑證影本1 紙為證。被告對於持該憑證聲請執行並
      不爭執，且就該本票債權請求權執行之經過陳稱：其係於
      80年5 月7 日取得本票裁定，隨於80年10月3 日聲請台灣
      台南地方法院80年度執字第2645號執行，嗣於85年4 月13
      日取得執行未果的債權憑證，同日又向同院聲請85年度執
      字第25044 號之執行，該院再因執行無效果而發還後，於
      89年8 月22日聲請同院89年度執字第17295 號執行等語明
      確，而被告於台灣台南地方法院85年度執字第25044 號執
      行未果而收受檢還之債權憑證之時間固因台灣台南地方法
      院85年度執字第25044 號卷宗業已銷毀而無法查證，然經
      本院調閱台灣台南地方法院89年度執字第17295 號案卷內
      被告所持債權憑證上其旁註明「85、5 、13收」等字樣，
      且衡情85年間被告聲請執行之時間與上開字樣所註明的收
      受憑證時間，與一般執行未果後發還憑證之時間相當，故
      可資認定被告於受發還憑證之時間應係於85年5 月13 日
      依法自應從該日開始重行起算票據之3 年時效期間，是被
      告於逾3 年之時效期間於89年8 月22日始向台灣台南地方
      法院再行聲請89年度執字第17295 號之執行，參照前揭意
      旨，被告因聲請強制執行後重行起算該本票債權請求權時
      效亦已消滅，原告對此為時效抗辯且為執行程序之異議，
      其主張亦屬有理由。
五、綜上所述，被告對於原告之請求權均已罹於時效消滅，是原
    告主張有妨礙被告請求之事由，應屬有據。從而，原告主張
    依強制執行法第14條第2 項之規定，請求本院撤銷本院94年
    度執字第63524 、64506 、64507 號強制執行事件之強制執
    行程序，為有理由，應予准許。
六、據上論結：本件原告之訴為有理由，依民事訴訟法第78條，
    判決如主文。
中　　華　　民　　國　　96　　年　　3 　　月　　9 　　日
                  民事第四庭法　官　古振暉
正本係照原本作成。
如不服本判決，應於送達後20日內，向本院提出上訴狀並表明上
訴理由，如於本判決宣示後送達前提起上訴者，應於判決送達後
10日內補提上訴理由書（須附繕本）。
中　　華　　民　　國　　96　　年　　3 　　月　　9 　　日
                                書記官　陳展榮
